臺灣高雄地方法院民事判決　　　　　　　　　　　 九十三年度訴字第二二四二號
 原　　　告　甲○○
 被　　　告　乙○○
　　　　　 　丙○○
右當事人間損害賠償事件，本院於民國九十三年十一月二十六日言詞辯論終結，判決
如下：
      主　　　文
被告應連帶給付原告新台幣貳拾萬元及其中乙○○部分自民國九十三年十月二十一日
起、丙○○部分自民國九十三年十月二十日起，均至清償日止，按週年利率百分之五
計算之利息。
原告其餘之訴駁回。
訴訟費用由被告連帶負擔三分之一，其餘由原告負擔。
本判決第一項得假執行。
      理　　　由
一、原告主張：其與被告乙○○原為夫妻，乙○○於婚姻關係存續中之民國九十年三
    月十日、五月二十四日兩度與被告丙○○共同出國旅遊，且住宿同一房間前後達
    十餘日，足認被告二人有通姦之事實，對其構成侵權行為，其自得依民法第一百
    八十四條第一項後段、第一百八十五條、第一百九十五條規定請求被告二人連帶
    賠償精神上損害。並聲明：被告應連帶給付原告新台幣（下同）七十萬元及自起
    訴狀繕本送達翌日起至清償日止，按年息百分之五計算之利息。
二、被告則以：被告二人因興趣相投，參加旅行團旅遊而認識，共同二次赴大陸旅遊
    ，為省旅費而住同一房，並無任何不正常之男女關係或通姦行為，原告以被告間
    有通姦行為而構成侵權行為，即無理由；退步言之，原告於九十一年婚再字第一
    號離婚事件審理時辯稱於九十年九月時曾質問乙○○選擇原告或外面之女人，足
    認原告至遲於九十年九月之前已知權利受侵害之事實，請求權已罹於時效等語，
    資為抗辯。並聲明：原告之訴駁回。
三、原告主張與被告乙○○原為夫妻，乙○○於婚姻關係存續中之九十年三月十日、
    五月二十四日兩度與被告丙○○共同出國旅遊，且期間均住宿同一房間前後十餘
    日之事實，有本院職權調閱之九十一年婚再字第一號離婚等事件卷內被告二人之
    入出境查詢結果（該卷第七十七、七十八頁）、百樂旅遊京城風情五天團員名單
    及住宿資料及函文（該卷第九十八、九十九、一０四頁）等可證，且為被告二人
    所不爭執，自應認為真實。兩造爭執事項為：被告二人所為是否構成故意以背於
    善良風俗之方法，加損害於他人之要件？原告之請求權是否罹於時效而消滅？原
    告主張有理由時，其請求之金額以若干為合理？本院判斷意見如下：
  (一)被告二人並不否認曾兩度共赴大陸旅遊，期間長達十餘日均住宿同一房間之事實
    ，雖抗辯係為省旅費而同宿，惟查依前開百樂旅遊京城風情五天團員及住宿資料
    所示，該次團員共十七人，其中有三間房屋之住宿資料均由兩男士同住一間房，
    另一間僅一女士獨宿，果被告二人僅為省旅費之目的，以乙○○當時仍有婚姻關
    係存續之情形，自應要求與其餘之男士同宿，以避免造成困擾，何有公然與丙○
    ○同宿一間房先後達十餘日而完全不避諱他人眼光之理；況被告二人均為正常之
    成年男女，同赴異地旅遊，朝夕相處，又夜夜同房，衡諸常情，原告主張被告二
    人有通姦行為，應可認為真實，被告二人所為抗辯即無足採。
  (二)按婚姻係以夫妻之共同生活為其目的，配偶應互相協力保持其共同生活之圓滿、
　　安全及幸福，而夫妻互守誠實，乃為確保其共同生活之圓滿、安全及幸福之必要
　  條件，故應解為配偶因婚姻契約而互負誠實之義務，配偶一方行為不誠實，破壞
    共同生活之圓滿、安全及幸福者，即為違反因婚姻契約之義務而侵害他方之權利
    ，故有配偶而與人通姦者，係故意以背於善良風俗之方法加損害於配偶之他方，
    依民法第一百八十五條共同侵權行為之規定，應與相姦人連帶負損害賠償責任（
    最高法院五十五年台上字第二０五三號民事判例、八十八年台上字第一五四號裁
    判意旨參照）。被告二人既可認為有通姦行為已如前述，依前開說明，自屬故意
    以背於善良風俗之方法，加損害於原告，且二人所為應構成共同侵權行為。
  (三)被告雖以原告至遲於九十年九月前已知侵權行為之事實，本件請求權已罹於時效
    等語為抗辯，惟按民法第一百九十七條第一項所謂知有損害及賠償義務人之「知
　　」，係指「明知」而言（最高法院七十二年台上字第一四二八號判例意旨參照）
　  。因此請求權人如對賠償義務人僅屬懷疑之程度，尚未確知之前，則消滅時效並
    不開始進行，自不待言。原告雖於九十年婚字第一三五五號離婚事件審理中自陳
    「被告可能已經有外遇六年，但是這一、二個月我才知道。」（該事件九十年十
    一月二十九日言詞辯論筆錄），然其雖可能知悉乙○○有外遇，惟並不確知乙○
    ○之外遇對象時，尚不能認為原告已達於明知之程度，請求權時效自無從起算；
    另原告於九十一年婚再字第一號離婚再審事件審理時雖提出被告二人共同至大陸
    旅遊之照片 (該事件九十一年十二月十七日言詞辯論筆錄)，然僅有照片，仍不
    能認為原告已明確知悉被告二人通姦之事實，況乙○○於該事件亦以僅與丙○○
    同團，照片並非甚為親密之詞抗辯（九十二年一月十四言詞辯論筆錄），而經承
    辦法官向百樂旅行函查被告等出境住宿資料，查得被告二人同宿，於九十二年四
    月二十二日向原告提示前開資料（當日言詞辯論筆錄）後，原告始能確知被告二
    人有同遊共宿之通姦事實，是請求權時效應自當日始能起算，至原告提起本件損
    害賠償之九十三年九月十三日止，未逾二年，尚未罹於時效而消滅，被告所辯並
    無理由。
  (四)被告二人既有通姦事實，原告依民一百九十五條、第一百八十五條規定，請求被
    告連帶負損害賠償責任，即有理由；本院審酌原告與乙○○結婚十年餘（八十年
    十月間結婚），育有一子現年十二歲，乙○○竟不珍惜家庭生活，而於八十八年
    間即離家在外居住，並與知情之丙○○通姦，使家庭之幸福美滿遭受破壞無法持
    續，原告精神因而深受痛苦，不言可喻；而原告為清潔工但工作不定，年收入僅
    約不到二十萬元，為中低收入戶，被告乙○○則有土地二筆及汽車一輛等情（九
    十一年婚再字一號民事判決）及原告因本件所受之精神上痛苦等一切情狀，認原
    告請求慰撫金，於二十萬元之範圍為適當，逾此部分之請求並無理由，不應准許
    。
四、綜上所述，本件原告本於民法第一百八十四條第一項後段、第一百八十五條、第
    一百九十五條侵權行為損害賠償之規定，請求被告二人連帶給付二十萬元及自起
    訴狀繕本送達翌日，即乙○○部分自九十三年十月二十一日起（九十三年十月二
    十日送達）、丙○○部分自九十三年十月二十日起（九十三年十月十九日送達）
    起，均至清償日止，按週年利率百分之五計算之法定遲延利息，為有理由，應予
    准許；原告逾此範圍之請求則於法無據，應予駁回。又本判決原告勝訴部分未逾
    五十萬元，爰依職權宣告假執行。
五、據上論結：本件原告之訴為一部有理由、一部無理由，爰依民事訴訟法第七十九
    條、第八十五條第二項、第三百八十九條第一項第五款，判決如主文。
中　　　華　　　民　　　國　　九十三　　年　　 十二 　　月　　　十　　　日
                                　　　民事第一庭
                                      法　　　官　林玉心
正本係照原本作成。
如不服本判決，應於送達後廿日內，向本院提出上訴狀並表明上訴理由，如於本判決
宣示後送達前提起上訴者，應於判決送達後十日補提上訴理由書（須附繕本）。
中　　　華　　　民　　　國　　九十三　　年　　 十二 　　月　　　十　　　日
                                      法院書記官  陳家宏
